【裁判字號】    90,重訴,302
【裁判日期】    900430
【裁判案由】    清償借款
【裁判全文】
臺灣臺中地方法院民事判決  九十年度重訴字第三○二號
    原      告    三信商業銀行股份有限公司
    法定代理人    丙○○
    訴訟代理人    己○○
    送達代收人    甲○○
    被      告    乙○○
                  戊○○○
                  丁○○
    右  一  人
    訴訟代理人    吳瑞堯律師
                  柯劭臻律師
    複  代理人    陳國華律師
右當事人間清償借款事件，本院判決如左：
    主      文
被告應連帶給付原告新台幣壹仟萬元，及自民國八十九年十月三十日起至清償日止，
按年息百分之八．五計算之利息，並自民國八十九年十二月一日起至清償日止，逾期
在六個月以內者，按上開利率百分之十，逾期超過六個月者，按上開利率百分之二十
計付違約金。
訴訟費用由被告連帶負擔。
本判決於原告以新台幣佰拾萬肆仟元為被告供擔保後，得假執行。
    事      實
甲、原告方面：
  一、聲明：除假執行擔保金額外，如主文所示。
  二、陳述：
    (一)被告乙○○以其餘被告為連帶保證人，於民國八十九年八月三十日向原告借用
      新台幣（下同）壹仟萬元，約定利息按年息百分之八．五計算，逾期清償在六
      個月以內者，按上開利率百分之十，逾期超過六個月者，按上開利率百分之二
      十計付違約金，清償期為九十年二月二十八日。詎被告自八十九年十月三十日
      起即未依約繳付利息，所有借款應視同到期。惟屢向被告催討，均置之不理。
    (二)原告於八十八年八月二日派員至被告丁○○家中對保，關於特別商議條款及聲
      明事項皆有以粗字另外標明，並經被告丁○○閱讀後簽名蓋章，被告丁○○既
      已簽章表示對其內容無爭議，若有爭議原告亦未收到被告丁○○之書面通知。
      另經原告查詢財團法人金融聯合徵信中心信用資料，被告丁○○在第七商業銀
      行有巨額借款，並於中國信託商業銀行擔任被告戊○○○之保證人，被告丁○○所稱無經濟來源皆為推諉之詞。
  三、證據：提出借據影本、放款帳卡影本、財團法人金融聯合徵信中心授信與保證
      資訊影本各一紙及約定書影本三紙為證。
乙、被告丁○○部分：
  一、聲明：駁回原告之訴及其假執行之聲請。
  二、陳述：被告丁○○之子被告乙○○於十餘年前，即與原告連續為借貸之行為，
      當時之連帶保證人均為被告戊○○○及訴外人賴朝洲，本件借貸即為如此，此
      觀之原告提出之放款帳卡係記載「原放」、「展期」即明。嗣因訴外人賴朝洲
      表示要退保，被告乙○○始通知被告丁○○出面為其所借一千萬元債務作保，
      被告丁○○原本不同意作保，但幾天後，原告竟對被告丁○○放話稱「如不為
      保證人，你兒子就會很不利，本次就無法展期」等語，被告丁○○念在父子之
      情，不得已始充當連帶保證人。而依原告所提出之放款帳卡上已記載「應注意
      該戶經營狀況及償還能力，應注意債權確保，應提高資金貢獻率」等語，足見
      被告乙○○償債困難之情形，原告並未將上情告知被告丁○○，仍要求被告丁○○為連帶保證人。依原告所為，顯然係為免除或減輕原告之責任，而加重被
      告丁○○之責任，此種重大不利益之狀況，對被告丁○○顯然有失公平，依民
      法第二百四十七條之一之規定，此部分應屬無效。
丙、被告乙○○、戊○○○未於言詞辯論期日到場，亦未提出書狀作何聲明或陳述。
    理      由
一、本件被告乙○○、戊○○○未於最後言詞辯論期日到場，核無民事訴訟法第三百
    八十六條各款所列情形，爰依原告之聲請，由其一造辯論而為判決。
二、本件原告主張之事實，已據其提出借據、放款帳卡各一紙及約定書三紙為證，核
    屬相符，而被告乙○○、戊○○○經合法通知，既未於言詞辯論期日到場，亦未
    提出書狀爭執，依民事訴訟法第二百八十條第三項前段、第一項前段之規定，視
    同自認該等事實，是自堪信原告之主張為真正。又被告丁○○對於有在上開借據
    及約定書上簽名及蓋章之事實並不爭執，惟辯稱：其因念在父子之情，不得已始
    充當本件連帶保證人，且原告並未將被告乙○○償債困難之情形據實告知，此種
    重大不利益之狀況，對其顯然有失公平，依法應屬無效云云。惟查被告所出具之
    借據及約定書，其上條款係由原告一方預定契約之條款，而由需要定約之他方，
    依照該項預定條款簽定之契約，學說上曰為「附合契約」，此類契約通常由工商
    企業之一方，預定適用於同類契約之條款，由他方依其契約條款而訂定之。預定
    契約條款之一方，通常為經濟上較強者，而依其預定條款訂約之一方，則多為經
    濟上之較弱者，為防止契約自由之濫用，外國立法例對於附合契約之規範方式有
    二：其一，在民法法典中增設若干條文以規定之，如義大利於一九四二年修正民
    法時增列第一千三百四十一條、第一千三百四十二條及第一千三百七十條之規定
    ；其二，以單行法方式認定，如以色列於一九六四頒行之標準契約法之規定是，
    衡之我國國情及工商發展情況，為使社會大眾普遍知法守法起見，宜於民法法典
    中列原則性規定，故於民法債編修訂時增訂民法債編第二百四十七條之一，明訂
    附合契約之意義，並為防止此類契約自由之濫用及維護交易之公平，列舉四項有
    關他方當事人利害之約定，雖此增訂條文，依民法債編施行法第三十六條規定，
    自八十九年五月五日方施行，惟依民法債編施行法第十七條規定，修正之民法第
    二百四十七條之一之規定，於民法債編修正前訂定之契約，亦適用之。依上開被
    告丁○○出具之約定書及借據，被告丁○○應就被告乙○○於八十九年八月三十
    日所借一千萬元之債務與主債務人被告乙○○負連帶清償責任。而被告丁○○於
    本院九十年四月十日言詞辯論時自承：「．．．是我兒子（即被告乙○○）先打
    電話給我說他岳父要退保，叫我替他保證，他說他是借一千萬元，我本來不同意
    作保，但過幾天銀行的人來說我若不作保，我兒子會很不利，我念在父子之情才
    同意作保」等語，顯見被告丁○○係受其子被告乙○○之邀，且念在父子之情，
    才出面擔任本件借款之連帶保證人，與原告有無據實告知被告乙○○已有償債困
    難之情形無關，是被告丁○○尚難以原告未據實告知被告乙○○已有償債困難之
    情形而認此保證契約對其有何重大不利益之狀況並主張無效。故其所辯，即屬無
    據，難以憑採。原告之請求，應予准許。
三、原告依消費借貸及連帶保證契約請求被告連帶給付借款壹仟萬元，及自八十九年
    十月三十日起至清償日止，按年息百分之八．五計算之利息，並自八十九年十二
    月一日起至清償日止，逾期在六個月以內者，按上開利率百分之十，逾期超過六
    個月者，按上開利率百分之二十計付違約金，為有理由，應予准許。
四、原告陳明願供擔保，請求宣告假執行，經核並無不合，茲酌定擔保金額，予以准
    許。
五、據上論結，本件原告之訴為有理由，依民事訴訟法第三百八十五條第一項前段、
    第八十五條第二項、第三百九十條第二項，判決如主文。
中      華      民      國     九十     年      四      月    三十      日
                                臺灣臺中地方法院民事第三庭
~B法      官  許秀芬
右為正本係照原本作成
如對本判決上訴須於判決送達後廿日內向本院提出上訴狀
中      華      民      國     九十     年      四      月    三十      日
~B法院書記官


司法院資訊處製作；財團法人民間司法改革基金會備份。
